【裁判字號】    98,易,1532
【裁判日期】    990126
【裁判案由】    恐嚇取財
【裁判全文】
臺灣高雄地方法院刑事判決              98年度易字第1532號
公  訴  人  臺灣高雄地方法院檢察署檢察官
被      告  乙○○
上列被告因恐嚇取財案件，經檢察官提起公訴（98年度偵字第28
790號），本院判決如下：
    主  文
乙○○幫助犯恐嚇取財罪，累犯，處有期徒刑肆月，如易科罰金
，以新臺幣壹仟元折算壹日。
    事  實
一、乙○○於民國95年9 月間，因幫助詐欺取財案件，經本院以
    95年度簡字第5559號判決判處有期徒刑4 月確定，於96年1
    月3 日因易科罰金執行完畢出監。
二、詎仍不知悔改，依其社會生活之通常經驗，可預見將自己申
    辦之行動電話門號交付予他人使用，可供犯罪集團持以恐嚇
    取財使用，致使被害人及警方追查無門，竟仍不違背其本意
    ，基於幫助他人恐嚇取財之不確定故意，於98年1 月8 日至
    同年2 月18日間某日，在不詳地點，將上開其於98年1 月8
    日申辦之遠傳電信股份有限公司門號0000000000號（下稱上
    開門號）之行動電話SIM 卡，交付（起訴書原認係「出售」
    ，惟無事證足認係出售）予真實姓名年籍均不詳之成年人及
    其所屬之犯罪集團。嗣該犯罪集團成員取得上開SIM 卡後，
    即意圖為自己不法之所有，於同年2 月18日上午某時，在某
    處，趁甲○○將所飼養之鴿子載運至高雄縣從事飛行練習之
    際，架設尼龍網捕捉甲○○所有之賽鴿，再按賽鴿腳環上記
    載之電話號碼，於同日上午11時許，撥打電話予甲○○，向
    其恫稱：其飼養之鴿子在渠等手上，須匯款新臺幣（下同）
    5,010 元至指定之帳戶，才將鴿子放行等語；再於同日下午
    1 時許，將林大翔（所涉幫助詐欺取財罪嫌，業經臺灣臺南
    地方法院以98年度簡字第2187號判決判處有期徒刑4 月確定
    ）之台新國際商業銀行永福分行帳號00000000000000號帳戶
    （下稱上開帳戶）資料，透過乙○○之上開門號，以簡訊方
    式傳送予甲○○，致甲○○心生畏怖，遂於同日下午至京城
    銀行關廟分行，匯款5,010 元至林大翔上開帳戶內。嗣林明
    聲報警後，為警循線查獲，始悉上情。
三、案經甲○○訴由臺南縣警察局歸仁分局報請臺灣臺南地方法
    院檢察署呈請臺灣高等法院檢察署令轉臺灣高雄地方法院檢
    察署檢察官偵查起訴。
    理  由
壹、程序部分：
    按被告以外之人於審判外之陳述，雖不符前4 條（即刑事訴
    訟法第159 條之1 至之4） 之規定，而經當事人於審判程序
    同意作為證據，法院審酌該言詞陳述或書面陳述作成時之情
    況，認為適當者，亦得為證據。當事人、代理人或辯護人於
    法院調查證據時，知有第159 條第1 項不得為證據之情形，
    而未於言詞辯論終結前聲明異議者，視為有前項之同意，刑
    事訴訟法第159 條之5 定有明文。經查，檢察官及被告乙○
    ○於本院言詞辯論終結前，就本判決所引用下列各項屬於審
    判外陳述之證據，知有第159 條第1 項不得為證據之情形，
    均未聲明異議，且本院審酌該證據作成情況均無不適當之情
    形，是依上開規定，認得作為本案證據。
貳、實體部分：
一、訊據被告對於擄鴿勒贖集團成員利用其申辦之上開行動電話
    門號，對告訴人甲○○為恐嚇取財之犯行，固不爭執，惟矢
    口否認有何幫助恐嚇取財之犯行，辯稱：伊並未出售上開門
    號SIM 卡予他人，係申辦上開門號約1 個月後，在高雄市○
    ○路之網咖店遺失的云云。經查：
  (一)行動電話門號0000000000號SIM 卡為被告於98年1 月8 日，
    透過妻子張玉琴代理向遠傳電信申辦之事實，為被告所自承
    （見偵一卷第22頁）；復有上開門號之客戶資料卡、申請切
    結書、委託書、被告之身分證、健保卡及張玉琴之身分證正
    反面影本各1 份等件在卷可稽（見偵二卷第7 至10頁）。又
    告訴人於98年2 月18日上午11時許，接獲擄鴿勒贖集團成員
    來電向其恫稱：其飼養之鴿子在渠等手上，須匯款5,010 元
    至指定之帳戶，才將鴿子放行等語，該集團成員又於同日下
    午1 時許，將林大翔之台新銀行上開帳戶資料，透過被告申
    辦之上開門號，以簡訊方式傳送予告訴人，致告訴人心生畏
    怖，遂於同日下午匯款5,010 元至林大翔之上開帳戶內等情
    ，業據證人即告訴人甲○○於警詢、偵訊中證述遭恐嚇及匯
    款之情節明確（見警卷第7 至11頁；偵一卷第18至24頁）；
    並有上開帳戶歷史交易明細查詢、京城銀行匯款委託書、上
    開門號通聯調閱查詢單各1 份附卷可參（見警卷第12至19頁
    ）。是上開事實均堪認定。準此，被告所申辦之上開門號，
    於98年2 月18日遭不詳之擄鴿勒贖集團使用於恐嚇取財犯行
    ，應屬無疑。
  (二)被告於本院審理時雖辯稱：伊於98年1 月8 日申辦上開門號
    ，花了1,000 多元，約1 個月後，在高雄市○○路的網咖店
    ，連同上開門號之SIM 卡與手機一併遺失，該門號係易付卡
    ，伊記得遺失時，該門號已無法撥出，但仍可接聽，因心想
    又打不出去，所以未去警局報案遺失；嗣後伊有打電話至遠
    傳電信公司請求掛失，客服人員說只能做到電話無法撥出，
    但仍可接聽云云（見院一卷第15頁背面至16頁背面；院二卷
    第16至17頁背面）。惟查，被告於偵查時供稱：伊申請上開
    門號花費300 元等語（見偵一卷第21頁），是被告對於申辦
    上開門號之費用究為1,000 多元或300 元乙節，顯有前後供
    述不一之瑕疵。又被告申辦之上開遠傳電信易付卡門號，自
    申辦後並未儲值過；且於98年1 月8 日至同年2 月28日期間
    ，並未有掛失或請求停話之紀錄等情，有上開門號通聯調閱
    查詢單、遠傳電信股份有限公司98年11月24日遠傳（企營）
    字第09811104597 號函、98年12月28日遠傳（企營）字第09
    811206817 號函附卷可證（見警卷第13至15頁；院一卷第13
    頁；院二卷第12頁），足見被告上開所稱：伊遺失上開門號
    時，該門號已無法撥出，及遺失後伊有向遠傳電信公司申請
    掛失云云，均與事實不符，自不足採信。
  (三)又被告於本院審理時供稱：伊申辦上開門號係為工作聯絡使
    用，後來手機及門號不見後，伊就暫時用伊太太的門號，一
    直到98年8 月時，才辦理新的門號等語（見院一卷第16頁；
    院二卷第16頁背面）。本院衡以倘如被告所述，申辦上開門
    號之目的係為聯絡工作使用，則被告於遺失上開門號及手機
    時，理應積極辦理掛失，並重新申辦新門號使用，豈可能於
    遺失半年後（98年8 月間），始重新申辦門號使用？又若被
    告於遺失後可使用妻子之手機門號對外聯絡，則被告何來申
    辦本件門號之必要？是被告上開所辯，均與常情相違，洵不
    足採，益徵被告申辦上開門號之目的並非供自己使用，被告
    顯然有意容任取得上開門號SIM 卡之人使用上開門號，甚為
    灼然。再衡諸經驗法則，拾獲行動電話SIM 卡之人，多不敢
    貿然使用該SIM 卡，蓋司法警察機關可透過查詢行動電話通
    聯紀錄方式，輕易查知該門號之真正使用人，故持有行動電
    話SIM 卡之人，實鮮少甘冒被查緝之風險而擅自持用，是犯
    罪集團成員應是在確定被告不會申請掛失停話及向警察機關
    報案遺失之情況下，始使用上開門號。準此，本件行動電話
    門號之SIM 卡應是在被告管領之下，由被告交予他人使用無
    訛。
  (四)末按任何人皆可自行前往電信機構申請行動電話之門號，並
    無特別之窒礙，且可預見將自己申請之行動電話SIM 卡提供
    他人使用，可能因此幫助他人從事犯罪行為，致使被害人及
    警方追查無門；又觀諸現今社會上，犯罪者蒐購人頭帳戶及
    行動電話，持以作為恐嚇取財、詐欺取財等犯罪所得掩飾之
    用，時有所聞，且出售行動電話SIM 卡予非親非故之人，受
    讓人可能係為從事恐嚇取財犯罪，已屬人盡皆知之事；而被
    告於本案發生時，已年滿28歲，又有工作經驗（見院一卷第
    16頁），足見被告顯然具備相當之智識及社會經驗，衡情應
    當可預見擄鴿勒贖集團收集之行動電話SIM 卡，乃可能被利
    用為與財產犯罪有關之工具。從而，被告將本件門號之行動
    電話SIM 卡交付予他人，顯係有意提供該門號供人使用，且
    就他人將持該門號施行恐嚇取財而使被害人匯款之結果應有
    所認識，亦對此事實之發生並不違反其本意，被告自有幫助
    恐嚇取財之未必故意至明。
  (五)綜上所述，被告上開所辯，均屬事後卸責之詞，不足採憑。
    是本件事證明確，被告上揭幫助恐嚇取財之犯行堪以認定，
    應予依法論科。
二、按刑法上之幫助犯，係對於犯罪與正犯有共同之認識，而以
    幫助之意思，對於正犯資以助力，而未參與實施犯罪之行為
    者而言，最高法院著有75年度台上字第1509號、84年度台上
    字第5998號及88年度台上字第1270號判決意旨可供參照。是
    以，如未參與實施犯罪構成要件之行為，且係出於幫助之意
    思提供助力，即屬幫助犯，而非共同正犯。本案被告提供行
    動電話SIM 卡予不詳之擄鴿勒贖集團使用，使該集團成員得
    基於恐嚇取財之犯意而向告訴人勒索財物，遂行其恐嚇取財
    之犯行，是被告所為，係對於擄鴿勒贖集團成員遂行恐嚇取
    財犯行，資以助力，揆諸上開判決意旨，自應成立幫助恐嚇
    取財罪。核被告所為，係犯刑法第30條第1 項、刑法第346
    條第1 項之幫助恐嚇取財罪，爰依刑法第30條第2 項規定，
    按正犯之刑減輕之。又被告有如犯罪事實欄一所載之犯罪科
    刑執行情形，有臺灣高等法院被告前案紀錄表在卷足憑，是
    被告前受有期徒刑執行完畢後，5 年內故意再犯本件法定刑
    為有期徒刑以上之罪，應論以累犯並加重其刑。爰審酌被告
    前有幫助詐欺取財前科，而本件犯罪竟提供上開行動電話門
    號予他人恐嚇取財犯罪使用，增加檢警犯罪偵查之困難性，
    等同助長犯罪，對社會秩序危害非輕，且犯後猶否認犯行，
    及斟酌告訴人所受5,010 元之損害等一切情狀，認公訴人於
    本院審理時所求處之有期徒刑6 月，尚嫌過重，爰量處如主
    文所示之刑，並諭知易科罰金之折算標準。
三、至被告所提供上開門號之SIM 卡，雖係供擄鴿勒贖集團犯罪
    所用之物，然既已交付予真實姓名、年籍均不詳之犯罪集團
    成員，顯已移轉其所有權予該人；且上開SIM 卡並未扣案，
    亦非違禁物，又無證據足資證明係屬應沒收之物；再者，因
    幫助犯不適用責任共同之原則，對正犯所有供犯罪所用或因
    犯罪所得之物，毋庸併為沒收之宣告（最高法院88年度台上
    字第6234號判決參照），爰不另為沒收之宣告，併此敘明。
據上論斷，應依刑事訴訟法第299 條第1 項前段，刑法第30條、
第346 條第1 項、第47條第1 項、第41條第1 項前段，刑法施行
法第1 條之1 ，判決如主文。
本案經檢察官丙○○到庭執行職務。
中    華    民    國    99    年    1    月    26    日
                  刑事第二庭  審判長法  官  吳進寶
                                    法  官  施盈志
                                    法  官  羅立德
以上正本證明與原本無異。
如不服本判決應於收受判決後10日內向本院提出上訴書狀，並應
敘述具體理由。其未敘述上訴理由者，應於上訴期間屆滿後20日
內向本院補提理由書(均須按他造當事人之人數附繕本)「切勿逕
送上級法院」。
中    華    民    國    99    年    1    月     26    日
                                    書記官  林慧君
附錄本案論罪科刑法條：
中華民國刑法第346條第1項：
意圖為自己或第三人不法之所有，以恐嚇使人將本人或第三人之
物交付者，處6 月以上5 年以下有期徒刑，得併科1 千元以下罰
金。


司法院資訊處製作；財團法人民間司法改革基金會備份。
